臺灣高雄地方法院刑事判決　　　　　　　99年度訴字第1180號
公　訴　人　臺灣高雄地方法院檢察署檢察官
被　　　告　朱志勝
　　　　　　陳玉人
　　　　　　曾瓊慧
上列被告因偽證案件，經檢察官提起公訴（99年度偵字第6702號
），本院判決如下：
    主  文
朱志勝犯偽證罪，處有期徒刑捌月。
陳玉人犯偽證罪，累犯，處有期徒刑拾月。
曾瓊慧犯偽證罪，累犯，處有期徒刑拾月。
    事  實
一、陳玉人（綽號「老芋仔」〈臺語音譯〉）、曾瓊慧（綽號「
    阿惠」〈臺語音譯〉）為夫妻關係。陳玉人前因施用第二級
    毒品案件，經本院以93年度訴字第2543號分別判處有期徒刑
    8 月、4 月，應執行刑有期徒刑10月確定；復因竊盜案件，
    經本院以94年度簡上字第348 號判處有期徒刑4 月確定，與
    上開執行刑10月接續執行，於民國95年6 月14日執行完畢。
    曾瓊慧前因施用第二級毒品案件，經本院93年度易字第958
    號判處有期徒刑5 月確定，並於93年10月29日易科罰金執行
    完畢。
二、朱志勝、陳玉人、曾瓊慧三人均明知涂相鈴於93年11月15日
    ，透過曾瓊慧與曾麗華（綽號「姊仔」、「秀秀」）聯繫，
    欲向曾麗華購買海洛因毒品，並約定於當晚在高雄市岡山區
    ○○○路42號原高雄縣立文化中心（現改制高雄市政府文化
    局岡山文化中心，下稱岡山文化中心）見面交易。朱志勝於
    同日晚間10時55分許，駕駛車號9U-9899 號自小客車，攜帶
    電子秤1 臺及海洛因7 包（合計淨重62.95 公克），載同曾
    麗華前往約定地點進行交易。陳玉人、曾瓊慧則陪同涂相鈴
    搭乘其夫蘇美榮所駕駛之小客車，前往上址與曾麗華會合。
    二車在岡山文化中心會合後，先由陳玉人下車向曾麗華拿取
    少量海洛因樣品，返回車上供涂相鈴試用後，表示決定購買
    ，雙方約定在岡山文化中心旁之後壁湖海產店完成交易。嗣
    經警依已得情資，跟蹤在後，在二車抵達上開海產店門口時
    ，進行圍捕，朱志勝開車衝撞員警後逃離現場，仍為警追捕
    到案，並在其所駕駛之上開自小客車內，扣得上開電子磅秤
    及海洛因毒品（朱志勝販賣第一級毒品部分，業經判處有期
    徒刑10年確定。曾麗華販賣第一級毒品部分，經本院以98年
    度訴字第86號判處有期徒刑13年，並先後經臺灣高等法院高
    雄分院98年度上訴字第1001號、最高法院98年度臺上字第50
    94號駁回上訴確定）等情。詎朱志勝、陳玉人、曾瓊慧三人
    於曾麗華上開販賣第一級毒品案件，經本院98年度訴字第86
    號第一審審判時，均以證人身分到庭，供前具結，竟為迴護
    曾麗華使其脫免刑責，分別基於偽證之犯意，於案情有重要
    關係之事項，為下列虛偽陳述：
  (一)朱志勝於98年4 月28日上午10時20分本院刑事遠距視訊法庭
    審判程序時，經審判長在其作證前，已諭知證人具結義務及
    偽證處罰，告知證人恐因陳述致自己或其親屬受刑事追訴或
    處罰者，得拒絕證言等項，命其朗讀結文並親自簽名具結後
    ，證稱：「（民國93年11月15日你有無到高雄縣岡山鎮的文
    化中心？）有，當天我是要載曾麗華去賭博，經過那裏，她
    要我停車跟另一人談一下話就走了。」、「（曾麗華是否知
    道你有帶海洛因在身上？）她不知道。」、「（曾麗華有無
    跟你說當天要去文化中心與人交易海洛因？）沒有，她是邀
    我去賭博。」等語。
  (二)陳玉人於98年4 月28日上午10時20分本院刑事遠距視訊法庭
    審判程序時，經審判長在其作證前，已諭知證人具結義務及
    偽證處罰，告知證人恐因陳述致自己或其親屬受刑事追訴或
    處罰者，得拒絕證言等項，命其朗讀結文並親自簽名具結後
    ，證稱：「（民國93年11月15日你有無到高雄縣岡山鎮的文
    化中心？）有。（你去那裡要做什麼？）我要拿一萬元還我
    姊姊。（你姊姊是誰？）曾麗華。」、「（你是否知道涂相
    鈴是向誰購買毒品？）我不知道。」、「（既然當天你只是
    要拿錢去還曾麗華，為何涂相鈴要跟著一起去？）因為我要
    還錢給曾麗華，涂相鈴不認識曾麗華，因為她有事要找曾麗
    華，所以開車載我去，曾麗華就說約在前面海產店談，後來
    警察來了，曾麗華她們就走了，我見她走了我就跟著走了。
    」等語。
  (三)曾瓊慧於98年6 月1 日下午2 時30分本院刑事第八法庭審判
    程序時，經審判長在其作證前，已諭知證人具結義務及偽證
    處罰，告知證人恐因陳述致自己或親屬受刑事追訴或處罰者
    ，得拒絕證言等項，命其朗讀結文並親自簽名具結後，證稱
    ：「（是否曾在93年11月15號，和涂相鈴開車到高雄縣岡山
    鎮文化中心？）是。（當時為何要去那裡？）因為我要跟被
    告曾麗華借錢。」、「（當時為何會向被告〈曾麗華〉借錢
    ？）因為我先生陳玉人藥癮發作，不過我沒有跟曾麗華說我
    先生犯藥癮，只說車子壞了要修理，但是曾麗華看到涂相鈴
    就知道我們是要借錢去買藥，於是拒絕借錢給我們。」、「
    （為何是妳要向曾麗華借錢，而請涂相鈴載妳去？）因為我
    們的車子送修。... 我們真的去向被告〈曾麗華〉借錢，請
    涂相鈴載我們去而已」等語。嗣因檢察官執行該案公訴職務
    ，而發現上情。
三、案經臺灣高雄地方法院檢察署檢察官自動檢舉偵查起訴。
    理  由
一、證據能力之判斷─
    本判決所引用據以認定事實之各項證據，業經當事人於審理
    中同意作為證據（見本院99年度審訴字第1922號卷〈下稱審
    訴卷〉第47-48 頁），且於調查證據時已知悉其內容，俱未
    於言詞辯論終結前聲明異議。本院審酌各該證據作成之客觀
    環境及條件，並無違法不當取證或其他顯不可信之情形，作
    為證據皆屬適當，依刑事訴訟法第159 條之5 之規定，均有
    證據能力，合先敘明。
二、認定事實所憑證據及被告之辯解─
    訊據被告朱志勝、陳玉人、曾瓊慧均矢口否認有何偽證犯行
    均辯稱：渠等上開證述，皆屬實在，並非偽證云云。經查：
  (一)被告陳玉人、曾瓊慧為夫妻關係，其二人與被告朱志勝均於
    本院98年度訴字第86號審理另案被告曾麗華上開販賣第一級
    毒品案件（下稱曾麗華販毒案件）時，先後於前揭時、地，
    以證人身分到庭，經審判長於渠等作證前，已諭知證人具結
    義務及偽證處罰，告知證人恐因陳述致自己或其親屬受刑事
    追訴或處罰者，得拒絕證言等項，命其朗讀結文並親自簽名
    ，經供前具結，分別為上開證述等情，業據本院調取該案卷
    宗查閱無誤，並有各該審判筆錄、證人結文影本在卷可憑（
    見本院99年度訴字第1180號卷〈下稱訴字卷〉第250-266 頁
    背面），此部分之事實，已堪認定。
  (二)另案被告均稱呼被告陳玉人為「老芋仔」，曾瓊慧之綽號為
    「阿惠」，被告朱志勝、陳玉人、曾瓊慧均稱呼另案被告曾
    麗華為「姊仔」，曾麗華另一綽號為「秀秀」等情，及被告
    朱志勝於93年11月15日晚間10時55分許，駕駛車號9U-9899
    號自小客車，攜帶海洛因7 包，載同另案被告曾麗華，前往
    岡山文化中心，並暫停等候曾麗華與被告陳玉人交談後，繼
    續駛往岡山文化中心旁之後壁湖海產店前，而遭警圍捕，朱
    志勝即開車衝撞員警後逃離現場，仍為警追捕到案，並在其
    所駕駛之上開自小客車內，扣得電子磅秤1 臺及海洛因7 包
    （合計淨重62.95 公克）；被告陳玉人、曾瓊慧於同一時間
    ，與另案被告涂相鈴搭乘其夫蘇美榮所駕駛之小客車，前往
    岡山文化中心，並由陳玉人下車與曾麗華交談後，返回車上
    ，駛往後壁湖海產店等情，業據被告朱志勝、陳玉人、曾瓊
    慧於本件偽證案件及上開曾麗華販毒案件審理中，分別坦認
    不諱（見本院審訴卷第44頁、訴字卷第260-262 、263 頁背
    面、第264 、270 、273 頁），且經證人涂相鈴、蘇美榮於
    本件偽證案件及上開曾麗華販毒案件審理中，分別證述明確
    （見本院訴字卷第181 頁、第257-259 頁、第297 頁），並
    有自願受搜索同意書、內政部警政署刑事警察局搜索扣押筆
    錄、扣押物品目錄表、法務部調查局鑑定通知書、高雄醫學
    大學附設中和醫院檢驗報告在卷可稽（臺灣嘉義地方法院檢
    察署94年度偵字第355 號影卷第29-32 、35頁、臺灣高雄地
    方法院檢察署93年偵字第23209 號卷第141 頁、本院94年度
    訴字第1852號影卷第62頁），此部分之事實，亦堪認定。
  (三)關於上開曾麗華販毒案件之查獲緣由，業據證人涂相鈴於本
    院94年度訴字第1852號被告朱志勝違反毒品危害防制條例案
    件第一審審理中證稱：：伊與伊先生蘇美榮因涉嫌販賣毒品
    遭查獲，為配合警員抓出毒品上遊，曾透過綽號「阿惠」女
    子邀約綽號「姊仔」女子出來，要以100 萬元代價，向她買
    整塊海洛因，當時伊車上除伊和蘇美榮外，還有「阿惠」和
    她先生「老芋仔」也在車內，警察的車是跟在我們後面，我
    們和「姊仔」相約在高雄縣立文化中心見面，「姊仔」就是
    曾麗華等語（見本院94年度訴字第1852號影卷第190-196 頁
    ）。且證人涂相鈴對於該件海洛因買賣之交易經過，為何與
    曾麗華進行交易，復證稱：當時胖胖的男子先拿毒品上車，
    是要試純度，胖胖的男子先試，認為可以了，就約在後壁湖
    海產店交易，當時要買100 萬元價值的海洛因。之前向警察
    陳報的販毒上遊是王坤正，但警察沒有捉到，因為警察要伊
    供出販毒上遊，伊才請「阿惠」找綽號「姊仔」交易。當時
    伊說要跟「坤正」、「毛哥」交易，後來跟「姊仔」交易是
    因為警察沒有捉到人，所以才請「阿惠」安排聯絡「姊仔」
    這條線等語（見臺灣高等法院高雄分院95年度訴字第1673號
    影卷第95-97 頁、96上訴更(一)字第55號影卷第61-66 頁），
    並無不明確之處。參以當時在場之蘇美榮於本院94年度訴字
    第1852號審理時亦稱：警察要伊與涂相鈴配合找毒品上遊，
    伊二人透過涂相鈴的朋友「阿惠」要聯絡她大姊，說她那邊
    有海洛因，過程是伊太太在聯絡。當天在文化中心附近的海
    產店，伊有看到警方下車去抓提供毒品「姊仔」那台車，當
    時是約在文化中心的停車場，「阿惠」先下車，去找「姊仔
    」拿海洛因的樣品，再回到車上，看樣品可不可以，如果可
    以，就開到前面的海產店等，到海產店時「姊仔」搖下車窗
    說她們身上毒品數量不夠，過不到10秒鐘，警察就開兩輛車
    ，前後包夾等語（見本院94年度訴字第1852號影卷第198 、
    199 頁）。上開證人證述內容，除在文化中心前下車之人是
    「阿惠」或「老芋仔」，略有不符外，對於邀約曾麗華見面
    目的係為購買海洛因部分，則無歧異。
  (四)對於查獲被告朱志勝及另案被告曾麗華之經過，證人即員警
    陳俊明證稱：伊得到線報涂相鈴要買海洛因，就從當天晚上
    9 點多，在高雄巿左營區○○街開始跟蹤她的車子，到高雄
    縣立文化中心旁，朱志勝與曾麗華的車就靠近涂相鈴的車，
    涂相鈴車上有名胖胖男子下車靠近曾麗華，曾麗華當場拿1
    包疑似海洛因的東西給那位胖胖男子，警方再跟蹤曾麗華的
    車一直到海產店前面攔下她，朱志勝就開車撞伊同事，伊等
    開槍，朱志勝就開車逃逸」（見臺灣高雄地方法院檢察署93
    年偵字第23209 號影卷第72頁）。證人陳俊明復證稱：查獲
    涂相鈴後，她說願意供出毒品上線，伊報告檢察官，檢察官
    說可以，93年11月15日早上涂相鈴打電話給伊，說有位販毒
    上線是女子，真正名字不知道，要賣1 塊海洛因磚，伊就趕
    下來，本來涂相鈴預計要對方將海洛因磚送到她家，但對方
    一直拖時間，而且聯繫中不是很明確是否約在她家，當天下
    午她們有聯絡，涂相鈴聯絡伊，說她們約在高雄縣岡山鎮文
    化中心見面，伊與同事就跟著涂相鈴的車，一直跟到岡山鎮
    文化中心前面，看到朱志勝、曾麗華開9U-9899 號賓士車，
    跟他們併排在岡山文化中心前面，涂相鈴車上下來1 個胖胖
    的男子，走到朱志勝的車旁邊，車子車窗有搖下來接洽，那
    個胖胖的男子手上拿1 包東西後就離開，往涂相鈴的車走過
    去，離開後，涂相鈴的車往前面開，開到後壁湖海產店前面
    的停車廣場，二輛車併排在一起，伊認為他們有要進行交易
    的動作，所以上前盤查、查緝。在文化中心那個胖胖的男子
    向朱志勝他們拿到1 包白色的東西沒有查扣，因為要盤查時
    候，涂相鈴的車馬上開走，朱志勝的車也向伊等衝撞，警方
    開了3 槍，朱志勝的車逃走，警方追了10幾公里才緝獲。當
    時涂相鈴要買100 萬元的海洛因磚等語（見臺灣高等法院高
    雄分院95年度上訴字第1673號影卷第88-90 、120-122 頁）
    。核與證人涂相鈴、蘇美榮證稱邀約曾麗華見面之目的係為
    購買海洛因等語，均相吻合。
  (五)證人涂相鈴、蘇美榮係為配合警方查出海洛因來源，乃透過
    被告曾瓊慧向另案被告曾麗華表示欲購買100 萬元之海洛因
    ，經討論相關交易細節後，被告朱志勝旋即駕車載同曾麗華
    攜帶海洛因到場進行交易，而為警查獲，已如上述。至於在
    文化中心由涂相鈴車上下來與曾麗華及被告接觸之人，究竟
    是曾瓊慧或陳玉人，經核證人涂相鈴、蘇美榮、陳俊明證述
    ，雖非一致，惟涂相鈴前往岡山文化中心與朱志勝及曾麗華
    進行海洛因交易過程，均為員警監控當中，自以員警陳俊明
    之觀察，較屬可採，且朱志勝及曾麗華均稱在文化中心停車
    後，涂相鈴車上有名胖胖的男子下車，先與曾麗華交談後，
    再約往海產店見面（見本院94年度訴字第1852號影卷第93-
    95頁、臺灣高等法院高雄分院95年度上訴字第1673號影卷第
    122 頁），故由涂相鈴車上下來，至朱志勝所駕駛車旁，與
    曾麗華洽購毒品之人，應係胖胖之男子即涂相鈴所稱「老芋
    仔」，而非曾瓊慧。而涂相鈴同車之男子僅陳玉人及蘇美榮
    二人，涂相鈴自無不識自己之配偶蘇美榮，稱其為「胖胖男
    子」之理，顯見下車之人必係綽號「老芋仔」之陳玉人無疑
    。又員警在被告朱志勝所駕駛自小客車內，扣得海洛因7 包
    （淨重62.95 公克），已如前述，參以被告陳玉人下車向曾
    麗華拿取海洛因樣品後，返回車上供買方試用之舉，與買賣
    雙方初次交易尚無互信之情形相符。朱志勝與曾麗華既對於
    涂相鈴並未完全信任，於當日未攜帶足量之海洛因，亦合於
    情理。況朱志勝於員警圍捕時，尚有衝撞員警開車逃逸，經
    警追捕到案之情形，於脫逃期間亦可能湮滅部分海洛因，自
    不能以實際查獲之海洛因數量，不足約定交易數量，而推翻
    證人涂相鈴、蘇美榮、陳俊明上開證述之憑信性。至於證人
    涂相鈴、蘇美榮雖於本件偽證案件審理中翻異前詞，依被告
    朱志勝、曾瓊慧於詰問時不斷以不當之誘導詢問，而為附和
    之語，然其二人此部分之證述，與先前於另案審判中之證述
    不符，已難輕信。證人涂相鈴於本案詰問過程中，不時出現
    思考許久、搖頭不語、沉默不答，終至哭泣（見本院訴字卷
    第179 、184-185 、187 、189 、192 頁），參以證人涂相
    鈴、蘇美榮目前仍分別與被告朱志勝、陳玉人、曾瓊慧等人
    ，在同一監所執行中，恐遭報復之心理壓力，本屬沈重，又
    與被告等人同庭並接受渠等交互詰問，難期能出於自由意志
    而為任意陳述，所述內容又與先前陳述毫無連貫，其憑信性
    更屬可疑，應以二人先前另案審判中所述，前後一致，彼此
    相符，又與證人陳明俊所述相容，較屬可採。
  (六)另案被告涂相鈴係透過被告曾瓊慧而與另案被告曾麗華聯繫
    ，約定在岡山文化中心見面交易海洛因毒品，被告陳玉人與
    曾瓊慧復陪同涂相鈴搭乘蘇美榮所駕駛之小客車，前往上址
    與曾麗華會合。陳玉人並先下車向曾麗華拿取少量毒品樣品
    ，返回車上供涂相鈴試用，表示決定購買後，雙方再約定在
    岡山文化中心旁之後壁湖海產店完成交易。被告朱志勝則駕
    車攜帶電子秤1 臺及海洛因7 包（合計淨重62.95 公克），
    載同曾麗華前往約定地點進行交易，並於岡山文化中心停車
    供曾麗華拿取海洛因樣品予陳玉人後，再前往後壁湖海產店
    完成交易等事實，均如前述。則：(1)涂相鈴既透過曾瓊慧而
    與曾麗華聯繫約定交易海洛因毒品，曾瓊慧復陪同涂相鈴前
    往約定地點進行交易，曾瓊慧自無不知此行目的，即係帶同
    涂相鈴向曾麗華購買海洛因之理。其於本院98年度訴字第86
    號審理曾麗華上開販賣第一級毒品案件時，證稱：當時僅係
    請涂相鈴與蘇美榮搭載，前去向曾麗華借錢云云，否認此行
    係曾麗華與涂相鈴交易海洛因，自係對於曾麗華上開販賣第
    一級毒品案件，於案情有重要關係之事項，故為虛偽陳述。
    (2)被告陳玉人與曾瓊慧陪同涂相鈴、蘇美榮前往岡山文化中
    心與曾麗華會合，陳玉人並先下車向曾麗華拿取少量毒品樣
    品，返回車上供涂相鈴試用，決定購買後，雙方再約定在後
    壁湖海產店完成交易，陳玉人自亦無不知此行目的，係帶同
    涂相鈴向曾麗華購買海洛因之理。其於本院98年度訴字第86
    號審理曾麗華上開販賣第一級毒品案件時，證稱：當時係請
    涂相鈴與蘇美榮搭載，前去還錢予曾麗華云云，否認此行係
    曾麗華與涂相鈴交易海洛因。然其與曾瓊慧既為夫妻，相偕
    同行，對於同一對象，一為還錢、一為借錢，顯然自相矛盾
    ，對於曾麗華上開販賣第一級毒品案件，於案情有重要關係
    之事項，故為偽證，至屬明顯。(3)被告朱志勝駕車攜帶電子
    秤1 臺及海洛因7 包（合計淨重62.95 公克），載同曾麗華
    前往約定地點進行交易，並於岡山文化中心停車供曾麗華拿
    取海洛因樣品予陳玉人後，再前往後壁湖海產店為警圍捕，
    如非已與涂相鈴約定交易，豈有攜帶如此鉅量之海洛因到場
    之理。其明知此行目的，即係攜帶海洛因並載同曾麗華，至
    約定地點販賣予涂相鈴等情，竟於本院98年度訴字第86號審
    理曾麗華上開販賣第一級毒品案件時，證稱：當時駕車搭載
    曾麗華係去賭博，而非販賣毒品云云，自係對於曾麗華上開
    販賣第一級毒品案件，於案情有重要關係之事項，故為偽證
    無疑。
  (七)綜上所述，本件事證已臻明確，被告朱志勝、陳玉人、曾瓊
    慧上開偽證犯行，均堪認定。至於被告朱志勝聲請傳喚證人
    陳俊明部分，該證人既已於被告朱志勝上開販賣第一級毒品
    案件中到庭證述明確，於該案件中已給予被告對證人詰問之
    機會，對質詰問權已受保障，就相同之待證事項，自無於本
    件偽證案件中重複傳喚到庭陳述之必要。另案被告曾麗華已
    於98年12月21日經臺灣高雄地方法院檢察署發布通緝在案，
    迄未緝獲（見本院訴字卷第94頁），難期傳喚、拘提或主動
    到庭，被告朱志勝亦已撤回聲請（見本院訴字卷第311 頁）
    ，併此敘明。
三、論罪科刑之理由─
    核被告朱志勝、陳玉人、曾瓊慧所為，均係犯刑法第168 條
    之偽證罪。被告陳玉人、曾瓊慧分別有如事實欄一所示犯罪
    科刑及執行情形，有臺灣高等法院被告前案紀錄表在卷可按
    （見本院訴字卷第341-343 、360 頁），其二人均於受徒刑
    之執行完畢後，5 年以內故意再犯本件有期徒刑以上之罪，
    均屬累犯，應依刑法第47條第1 項之規定，分別加重其刑。
    爰審酌被告朱志勝、陳玉人、曾瓊慧均經告知證人據實陳述
    義務及偽證罪之刑罰效果，猶為迴護另案被告曾麗華，分別
    於審判中，對於案情有重要關係之事項，供前具結而為虛偽
    陳述，浪費司法資源，妨害司法公正，犯罪所生危害非輕；
    衡以該案判決結果並未採信渠等證述，及其三人素行、智識
    程度、生活狀況、犯罪後態度等一切情狀，分別量處如主文
    所示之刑。
據上論斷，應依刑事訴訟法第299 條第1 項前段，刑法第168 條
、第47條第1 項，判決如主文。
本案經檢察官鄭珮琪到庭執行職務。
中    華    民    國   100    年    2     月    8     日
                  刑事第十六庭  審判長法  官  曾逸誠
                                      法  官  洪榮家
                                      法  官  林柏壽
以上正本係照原本作成。
如不服本判決應於收受判決後10日內向本院提出上訴書狀，並應
敘述具體理由。其未敘述上訴理由者，應於上訴期間屆滿後20日
內向本院補提理由書（均須按他造當事人之人數附繕本）「切勿
逕送上級法院」。
中    華    民    國   100    年    2     月    8     日
                                      書記官  洪嘉慧
附錄本案論罪法條：
刑法第168 條 (偽證罪)
於執行審判職務之公署審判時或於檢察官偵查時，證人、鑑定人
、通譯於案情有重要關係之事項，供前或供後具結，而為虛偽陳
述者，處7 年以下有期徒刑。